【裁判字號】    91,訴,4701
【裁判日期】    921029
【裁判案由】    就業服務法
【裁判全文】
臺北高等行政法院判決                            九十一年度訴字第四七○一號
                              .
    原      告  甲○○
                乙○○
    共      同
    訴訟代理人  丁○○
    被      告  桃園縣政府
    代  表  人  丙○○縣長）.
    訴訟代理人  戊○○
右當事人間因就業服務法事件，原告甲○○不服行政院勞工委員會中華民國九十一年
九月五日勞訴字第００三三五二０號訴願決定，原告乙○○不服行政院勞工委員會九
十一年十月一日勞訴字第００三三五二八號訴願決定，提起行政訴訟。本院判決如左
：
    主  文
原告之訴駁回。
訴訟費用由原告負擔。
    事  實
一、事實概要：原告甲○○聘僱之印尼籍家庭監護工ＷＩＪＩ  ＡＳＴＵＴＩ（護照
    號碼：ＡＢ７０９３７６），原核准工作地點為台北縣板橋市○○路四十巷十七
    弄五號一樓、受監護人為陳錦治，惟原告甲○○未經許可，將該名印尼籍家庭監
    護工送至原告乙○○住處（桃園縣中壢市○○○街五三九號十九號一樓），轉由
    原告乙○○加以聘僱，並於其處所從事家庭監護工之工作，照顧訴外人曹博威。
    經台北縣警察局海山分局於九十一年三月二十八日當場查獲，乃於九十一年四月
    十六日以北警海外字第○九一○○二四四九號函移由被告審理，案經被告審查屬
    實，於九十一年五月十七日府勞外字第○九一○一○五一五一號處分書，以原告
    甲○○違反就業服務法第五十七條第二款規定，依同法第六十三條第一項規定，
    科處罰鍰新台幣十五萬元整；於九十一年五月十七日府勞外字第○九一○一○一
    二二七號處分書，以原告乙○○違反就業服務法第五十七條第一款規定，依同法
    第六十三條第一項規定，科處罰鍰新台幣十五萬元整。原告二人不服，各提起訴
    願，均遭決定駁回，遂提起本件行政訴訟。
二、兩造聲明：
    (一)原告聲明：
      1.原告甲○○部分：九十一年九月五日勞訴字第００三三五二０號訴願決定，
                        暨被告九十一年五月十七日府勞外字第○九一○一○五一
                        五一號處分書均撤銷。
      2.原告乙○○部分：九十一年十月一日勞訴字第００三三五二八號訴願決定，
                        暨被告九十一年五月十七日府勞外字第○九一○一○一二
                        二七號處分書均撤銷。
    (二)被告聲明：駁回原告之訴。
三、兩造之爭點：被告以原告二人分別違反就業服務法第五十七條第一款、第二款而
    依同法第六十三條第一項各科處罰鍰新台幣十五萬元之處分，是否合法？
    (一)原告主張之理由：
      1.訴外人丁○○ (即原告乙○○之母)之父親陳錦治年八十三歲，因罹患右側
        骨折轉子間骨折及攝護腺肥大，無法自理生活，原寄住於安養中心，而母親
        年八十二歲，因不忍父親長年住於安養中心，經家族開會決定後，遂於八十
        九年元月份以原告甲○○（訴外人丁○○之兄嫂）名義，委請仲介公司代辦
        引進印尼籍家庭看護工，以便協助居家照顧父親。
      2.原告乙○○之父為維持家中生活需求，隻身赴大陸奮鬥，但只能自給自足糊
        口，原告乙○○之母丁○○則於民間診所擔任護理工作，所得無幾，而原告
        乙○○之弟曹博威為了分擔家計減輕負擔，利用課餘之暇外出打工，竟於八
        十八年十二月十三日外出打工時不幸車禍（肇事者逃，迄今仍未查獲），經
        長庚醫院半年餘的急救與診治仍無法挽回，最後經醫生判定為植物人，於八
        十九年七月三日出院，惟其就醫期間，花掉原告乙○○之母畢生積蓄，以原
        告乙○○母親單薄所得，支付家計及額外請來的台灣籍看護費等，實讓其精
        疲力竭無法承受。
      3.幸得原告乙○○母親之兄所申請欲看護陳錦治之印尼籍看護工於曹博威車禍
        住院時來台，陳錦治為體恤女兒半年來的身心煎熬，遂同意仍暫住於安養中
        心，並讓已來台之印尼籍看護工轉送至醫院照顧外孫曹博威，權宜之下於八
        十九年五月十九日將印尼籍看護工轉送于醫院協助照顧曹博威，以減輕丁○
        ○之負擔。孰料為海山分局以違法使用他人申請之監護工並逕送桃園縣政府
        逕行裁罰。
      4.政府開放家庭外籍監護工的用意乃基於國內社會發展需要，配合政府整體社
        會福利政策之實施，避免影響福利產業之發展，並減輕家庭之負擔，原告奉
        承如此美意，只因未來得及辦理受監護人之變更而導致被告以違反就業服務
        法，重罰原告二人各十五萬元罰鍰，實有失政府德政，況行政院勞工委員會
        如何做政令宣導，原告完全不知情，亦不知同是親戚且具申請聘僱外籍監護
        工資格而同樣從事監護工應盡職責者，如未辦理變更受監護者亦會觸法，行
        政院勞工委員會本身對外籍勞工的使用法令宣導不多，卻以維持法制判定原
        告違法，也令原告無法心服。再者，原告甲○○在該名外勞入境時，亦有告
        知仲介人員，但仲介人員卻未告知須辦理轉換手續，錯在仲公司，卻因此處
        罰不知情之原告，亦非有當。
    (二)被告主張之理由：
      1.按「雇主聘僱外國人不得有下列情事：一、聘僱未經許可、許可失效或他人
        所申請聘僱之外國人。二、以本人名義聘僱外國人為他人工作。．．．」、
        「違反．．．第五十七條第一款、第二款規定者，處新台幣壹拾伍萬元以上
        柒拾伍萬元以下罰鍰。」就業服務法第五十七條第一款、第二款及第六十三
        條第一項分別定有明文。
      2.原告甲○○聘僱之印尼籍家庭監護工ＷＩＪＩ  ＡＳＴＵＴＩ（護照號碼：
        ＡＢ７０９３７６）原經核准於台北縣板橋市○○路四十巷十七弄五號一樓
        從事照顧受監護人陳錦治，惟原告甲○○未經許可，將該名印尼籍家庭監護
        工送至桃園縣中壢市○○○街五三九號十九號一樓乙○○住處，改由原告乙
        ○○加以聘僱，並於該處所從事家庭監護工之工作，照顧訴外人曹博威。經
        台北縣警察局海山分局於九十一年三月二十八日當場查獲，並將訊問筆錄及
        相關卷證函移被告依權責處理，經審查屬實，乃依首揭法條規定處分，於法
        並無不合。
      3.雖原告辯稱：原告乙○○之母與原案申請人陳建豪係為兄妹之二親等關係，
        符合行政院勞工委員會所規定之聘僱雇資格，應係合法使用，唯一瑕疵為未
        辦理受監護人之變更等語。惟查，本件雇主為原告甲○○，非原告乙○○之
        母丁○○，而受監護人為陳錦治，亦非曹博威，此有台北縣警察局海山分局
        九十一年三月二十八日之訊問筆錄影本附原處分卷可稽，是以原告甲○○以
        本人名義聘僱外國人為他人 (即乙○○)工作，原告乙○○聘僱他人 ( 甲○
        ○)所申請之外國人，違法事實明確，所辯均無足採。
    理  由
一、按「雇主聘僱外國人不得有下列情事：一、聘僱未經許可、許可失效或他人所申
    請聘僱之外國人。二、以本人名義聘僱外國人為他人工作。．．．」「違反．．
    ．第五十七條第一款、第二款規定者，處新台幣十五萬元以上七十五萬元以下罰
    鍰。」就業服務法第五十七條第一款、第二款及第六十三條第一項分別定有明文
    。
二、經查，原告甲○○於八十八年十一月十六日經行政院勞工委員會許可，聘僱印尼
    籍監護工ＷＩＪＩ  ＡＳＴＵＴＩ（護照號碼：ＡＢ７０９３７６）一名，在台
    北縣板橋市○○路四十巷十七弄五號一樓從事家庭監護工工作，以照顧受監護人
    陳錦治。惟原告甲○○於該名印尼籍監護工於八十九年五月十九日入境後，未經
    許可，將其送至桃園縣中壢市○○○街五三九號十九號一樓原告乙○○住處，改
    由原告乙○○加以聘僱，並於該處所照顧訴外人曹博威，嗣於九十一年三月二十
    八日下午六日三十分許，在上址為警查獲之事實，有行政院勞工委員會八十八年
    十一月十之日台八十八勞職外字第０五九五０一六號函、原告二人及印尼籍監護
    工ＷＩＪＩ  ＡＳＴＵＴＩ之訊問 (調查 )筆錄附卷可稽，並為原告所不爭，自
    堪信為真正。故被告審認原告甲○○以本人名義聘僱上開印尼籍監護工為原告乙
    ○○工作；原告乙○○聘僱原告甲○○所申請聘僱之該名印尼籍監護工，分別違
    反就業服務法第五十七條第一、二款規定，依同法第六十三條第一項規定，於九
    十一年五月十七日分別以府勞外字第○九一○一○五一五一號處分書、府勞外字
    第○九一○一○一二二七號處分書，裁處原告二人罰鍰各十五萬元之處分，揆諸
    首揭說明，並無不合。
三、原告起訴雖主張：原告乙○○之母親為原告甲○○之小姑，原告甲○○申請聘僱
    該名印尼籍監護工，確為照顧其公公陳錦治，不料原告乙○○之弟曹博威因車禍
    重傷成植物人，陳錦治體恤女兒之辛苦，同意暫住安養院，原告甲○○始將該名
    入境之印尼籍監護工轉送至桃園照顧曹博威，改由原告乙○○聘僱，以減輕原告
    乙○○及其母之負擔，渠等因認有親戚關係，且曹博威亦符合聘僱外國人看護之
    資格，實不知如此亦觸法；況原告當初亦將上情告知仲介該印尼籍監護工來台之
    仲介公司，然該公司並未告知應辦理轉換手續，被告對不知情之原告科處罰鍰，
    顯有不當云云。惟按，雇主聘僱之外國人於聘僱許可有效期間內，如需轉換雇主
    者，應由新雇主申請許可，為就業服務法第五十三條第一項前段所明定。原告甲
    ○○就其聘僱之上開外籍監護工，於其聘僱許可之有效期間內，欲轉由原告乙○
    ○聘僱以照顧其弟曹博威，縱被監護人曹博威符合得申請聘僱外籍監護工照顧之
    資格，且新舊僱主有親屬情詛，亦應依前開規定，由新僱主即原告乙○○申請許
    可，始得為之，原告二人未經申請轉換許可，逕由原告甲○○將其聘僱之該外籍
    監護工轉由原告乙○○聘僱，依法即有不合，原告以渠等不知有此法律規定，認
    得免於裁罰，尚不足採。至原告另陳稱因委任之仲介之公司未告知相關應辦理之
    申請手續，並非渠等故意不辦等情，亦屬該仲介公司應否對原告負民事損害賠償
    責任，原告援引主張免於裁罰，亦非有據。
四、綜上所述，被告以原告甲○○以本人名義聘僱外國人為他人工作；及原告乙○○
    聘僱他人所申請之外國人，違反首揭就業服務法第五十七條第一、二款規定，依
    同法第六十三條第一項規定，裁處原告二人各罰鍰十五萬元之處分，均無違誤，
    訴願決定予以維持，亦無不合，原告仍執前詞及個人主觀之見解，訴請撤銷原處
    分與訴願決定，為無理由，應予駁回。
據上論結，本件原告之訴為無理由，爰依行政訴訟法第九十八條第三項前段、第一百
零四條、民事訴訟法第八十五條第一項前段，判決如主文。
中      華      民      國    九十二    年      十      月    二十九    日
                        臺 北 高 等 行 政 法 院   第 二 庭
                                           審 判 長 法  官  徐瑞晃
                                                    法  官  吳慧娟
                                                    法  官  蕭惠芳
右為正本係照原本作成。
如不服本判決，應於送達後二十日內，向本院提出上訴狀並表明上訴理由，如於本判
決宣示後送達前提起上訴者，應於判決送達後二十日內補提上訴理由書（須按他造人
數附繕本）。
中      華      民      國    九十二    年      十      月    三十一    日
                                                    書記官  李淑貞


司法院資訊處製作；財團法人民間司法改革基金會備份。
